最高法院刑事判決　　　　　　一○○年度台上字第六四六一號
上　訴　人　台灣高等法院檢察署檢察官
上　訴　人　
即　被　告　王以文
選任辯護人　陳正旻律師
上列上訴人等因被告妨害性自主案件，不服台灣高等法院中華民
國九十九年七月二十八日第二審判決（九十九年度上訴字第一五
二八號，起訴案號：台灣板橋地方法院檢察署九十八年度偵字第
四七七九號），提起上訴，本院判決如下：
    主  文
原判決撤銷，發回台灣高等法院。
    理  由
本件原判決認定上訴人即被告王以文（下稱被告）有其事實欄所
載對於十四歲以上未滿十六歲之被害人Ａ女（真實姓名、年籍均
詳卷，下稱Ａ女）為性交犯行，因而撤銷第一審科刑之判決，改
判仍論上訴人以對於十四歲以上未滿十六歲之女子為性交罪，處
有期徒刑一年二月。固非無見。
惟查：(一)、憲法第十六條所保障人民之訴訟權，就刑事被告而言
，包含其在訴訟上應享有充分之防禦權。刑事被告詰問證人之權
利，即屬該等權利之一，且屬憲法第八條第一項所規定「非由法
院依法定程序不得審問處罰」之正當法律程序所保障之權利。為
確保被告對證人之詰問權，證人於審判中，應依（人證之）法定
程序，到場具結陳述，並接受被告之詰問，其陳述始得作為認定
被告犯罪事實之判斷依據（司法院釋字第五八二號解釋意旨參照
）。故刑事訴訟法關於被告詰問證人權利之規定，係憲法所保障
之基本訴訟權，自不容任意剝奪。又被告以外之人於審判外之陳
述，依法律特別規定得作為證據者，除客觀上不能受詰問者外，
於審判中應依法踐行詰問程序，以使被告有對之行使詰問權之機
會，方屬經合法調查之證據，始得作為被告論罪之依據。原判決
引用證人Ａ女於警詢及檢察官偵訊時之陳述，以及證人Ａ父（即
Ａ女之父，真實姓名、年籍均詳卷）、許○○、吳○○、王○婷
、羅○妤於檢察官偵訊時之陳述，暨證人林○○於警詢之陳述，
作為認定被告有與Ａ女為性交行為之證據。雖被告於第一審及原
審均不爭執上揭證人於警詢及檢察官偵訊時陳述之證據能力，而
同意作為證據，但並未聲明放棄其對上述證人之詰問權。惟第一
審及原審於審判期日均未傳訊Ａ女與上揭證人到庭與被告踐行交
互詰問程序，以使被告及其選任辯護人有對Ａ女及上揭證人行使
詰問權之機會（見第一審及原審審判筆錄）。則上述證人於警詢
及檢察官偵訊時之陳述，雖具有證據能力，但仍屬未經合法調查
之證據，自不得作為論罪之依據。乃原判決猶採Ａ女及上揭證人
分別於警詢及檢察官偵訊時之陳述，作為被告犯罪之憑據，依上
述說明，其採證自非適法。(二)、證據雖已調查，但若有其他重要
證據未予調查，致事實未臻明瞭者，即與未經調查無異，如遽行
判決，仍難謂無應於審判期日調查之證據而未予調查之違法。原
判決依憑Ａ女於警詢及偵查中之證述，認定被告有與Ａ女合意性
交之事實。然Ａ女於警詢時證稱：被告於案發當時，以紙將不明
粉末捲成吸管讓伊吸食，並趁伊吸食不明粉末後身體發軟，全身
無力之際，脫其褲子而予以強制性交得逞；伊當時雖意識不清，
但並非自願與被告性交，且有以手反抗等語（見偵查卷第十三頁
）；嗣於檢察官偵訊時，亦為相同之證述（見偵查卷第八十九頁
）。而證人Ａ父、Ａ女之姑姑（警詢代號00000000Ｂ，下稱Ｂ女
）及吳○○於警詢時亦均證稱：本件案發後之民國九十七年十二
月二十八日，被告曾在伊等面前主動坦承以「Ｋ他命」迷昏Ａ女
後，再趁機對Ａ女強制性交等語（見偵查卷第二十二、二十五、
二十九頁）。另證人許○○於警詢時亦證稱：「被告當時承認性
侵及拿『Ｋ他命』給Ａ女吃，並要Ａ女不要通知家人，且願意用
金錢賠償」等語（見偵查卷第二十七頁）。證人羅○妤於警詢時
亦證稱：「我大概有聽到被告到達後說，他承認他有拿『Ｋ』（
指「Ｋ他命」）給Ａ女並有發生性關係」等語（見偵查卷第三十
七頁）。王○婷於偵查中復證稱：「被害人（指Ａ女）的爸爸一
直問被害人，被害人都不承認，後來是找到被告，被告承認與被
害人發生性關係，且有承認拿Ｋ他命給被害人等語」（見偵查卷
第一一九頁）。若上述證人所述均屬可信，則Ａ女指證被告故意
以「Ｋ他命」讓其施用，並趁其施用後精神恍惚，全身無力之際
而予以性交，伊並未同意與被告性交一節，即非全屬無稽。原判
決雖已審酌Ａ女前揭陳述，並說明其不予採信之理由。但對於Ａ
父、Ｂ女、吳○○、王○婷、許○○所為前揭不利於被告之證述
是否屬實，並未加以調查，復未說明該等證人所述何以均不足以
採信之理由，遽認被告係經Ａ女同意而與其性交，難謂無調查未
盡及理由不備之違誤。以上或為檢察官及被告上訴意旨所指摘，
或為本院得依職權調查之事項，應認有撤銷原判決發回更審之原
因。
據上論結，應依刑事訴訟法第三百九十七條、第四百零一條，判
決如主文。
中    華    民    國  一○○  年   十一   月  二十三  日
                      最高法院刑事第四庭
                          審判長法官  洪  文  章  
                                法官  王  居  財  
                                法官  郭  毓  洲  
                                法官  韓  金  秀  
                                法官  沈  揚  仁  
本件正本證明與原本無異
                                      書  記  官  
中    華    民    國  一○○  年   十一   月  二十四  日
                                                      Ｑ